臺灣桃園地方法院刑事判決
111年度審金訴字第935號
公  訴  人  臺灣桃園地方檢察署檢察官 
被      告  林致嶔


上列被告因詐欺等案件，經檢察官提起公訴（111年度偵字第167
45號），被告於本院準備程序就被訴事實為有罪之陳述，經本院
告知簡式審判程序意旨，並聽取當事人之意見後，本院合議庭裁
定改依簡式審判程序審理，判決如下：
    主  文
林致嶔犯三人以上共同詐欺取財罪，處有期徒刑壹年肆月。
未扣案之犯罪所得新臺幣伍仟元沒收，於全部或一部不能沒收或
不宜執行沒收時，追徵其價額。
    事實及理由
一、本件犯罪事實及證據，除犯罪事實欄一第8至9行記載「面交
    中華郵政股份有限公司帳號00000000000000號帳戶（下稱本
    案郵局帳戶）」補充更正為「面交其所使用之由女兒詹艾瑪
    申設之中華郵政股份有限公司帳號00000000000000號帳戶（
    下稱本案郵局帳戶）」；證據部分補充「被告林致嶔於本院
    準備程序及審理中之自白」外，餘均引用如附件所示檢察官
    起訴書所載。
二、論罪科刑：
  ㈠按刑法第339條之2第1項之以不正方法由自動付款設備取得他
    人之物罪，其所謂「不正方法」，係泛指一切不正當之方法
    而言，並不以施用詐術為限，例如以強暴、脅迫、詐欺、竊
    盜或侵占等方式取得他人之提款卡及密碼，再冒充本人由自
    動提款設備取得他人之物，或以偽造他人之提款卡由自動付
    款設備取得他人之物等，均屬之。本案被害人許麗玉因遭詐
    騙而提供提款卡及密碼，任由被告取走後持卡插入自動櫃員
    機鍵入密碼而冒充為被害人擅自提領，屬刑法第339條之2第
    1項所謂之不正方法甚明。
　㈡核被告林致嶔所為，係犯刑法第339條之4第1項第2款之三人
    以上共同詐欺取財罪、刑法第339條之2第1項之以不正方法
    由自動付款設備取得他人之物罪及洗錢防制法第14條第1項
    之一般洗錢罪。至公訴意旨漏未論及被告涉犯刑法第339條
    之2第1項之以不正方法由自動付款設備取得他人之物罪，惟
    起訴書已載明被告持本案郵局提款卡提領贓款，基本犯罪事
    實顯屬同一，為起訴效力所及，本院自得併予審理。
  ㈢被告林致嶔數次提款之行為，均係於密接時、地，侵害同一
    被害人法益，各行為之獨立性極為薄弱，依一般社會健全觀
    念，難以強行分開，應視為數個舉動之接續實行，應僅論以
    接續犯之一罪已足。
  ㈣被告與徐源斌及其餘真實姓名不詳之詐欺集團成員，就本案
    犯行間，有犯意聯絡及行為分擔，應論以共同正犯。
  ㈤被告係以一行為同時觸犯三人以上共同詐欺取財罪、以不正
    方法由自動付款設備取得他人之物罪及一般洗錢罪，屬想像
    競合犯，應依刑法第55條前段之規定，從一重之刑法第339
    條之4第1項第2款三人以上共同詐欺取財罪處斷。
　㈥想像競合犯為侵害數法益之犯罪，各罪有加重或減免其刑之
    事由，均應說明論列，並於量刑時併衡酌輕罪之加重或減免
    其刑之量刑事由，評價始為充足（最高法院108年度台上字
    第4405、4408號等判決意旨參照）。被告於偵查及本院審理
    時均坦承本案犯行，即已合於洗錢防制法第16條第2項之減
    刑規定，雖此部分犯行屬想像競合犯中之輕罪，惟依前揭說
    明，於法院依刑法第57條量刑時仍應一併衡酌此減輕其刑事
    由，併此敘明。
　㈦爰以行為人之責任為基礎，審酌被告不思循正途賺取所需，
    為貪圖非法利益，擔任詐欺集團之車手，於向被害人受取提
    款卡後，提領詐騙款項並轉交予其他詐欺集團成員，造成被
    害人許麗玉之財產損失，且同時使不法份子得以隱匿真實身
    分及犯罪所得去向，減少遭查獲之風險，助長犯罪，破壞社
    會秩序，所為非是；惟念其犯後始終坦承犯行，態度尚可，
    且合於洗錢防制法第16條第2項所定減輕其刑事由，復考量
    被告本案犯罪之動機、手段、素行、於本案詐欺集團之角色
    分工、所為致生危害之程度、迄未能賠償被害人許麗玉損害
    、所獲利益、本件被害人人數、遭受詐騙金額，暨被告於警
    詢及本院審理時自述之智識程度、工作、父親年紀大無法工
    作、其需分攤家中經濟等家庭經濟狀況等一切具體情狀，量
    處如主文所示之刑。　
三、沒收
　㈠查被告於本院準備程序時自陳因本案犯罪獲得報酬為新臺幣5
    000元等語（見本院審金訴卷第67頁），雖未扣案，仍應依
    刑法第38條之1第1項前段、第3項規定諭知沒收，並於全部
    或一部不能沒收或不宜執行沒收時，追徵其價額。
  ㈡被告所詐得之本案郵局提款卡、本案農會提款卡，亦為其本
    案犯罪所得，然均未扣案，且客觀價值低微，並得由被害人
    申請註銷、掛失並補發，其沒收顯欠缺刑法上之重要性，爰
    依刑法第38條之2第2項規定，不予宣告沒收。
　㈢被告於本案所提領之贓款，均已轉交其他詐欺集團成員，足
    認前開財物已非被告所有，亦非在被告實際掌控中，被告就
    所隱匿之財物不具所有權及事實上處分權，無從依洗錢防制
    法第18條第1項規定就其所經手之款項諭知沒收，併此敘明
    。
據上論斷，應依刑事訴訟法第273條之1第1項、第299條第1項前
段、第310條之2、第454條第2項，判決如主文。
本案經檢察官李旻蓁提起公訴，檢察官謝咏儒到庭執行職務。　
中　　華　　民　　國　　111 　年　　12　　月　　20　　日
                  刑事審查庭  法　官　李敬之
以上正本證明與原本無異。
如不服本判決應於收受判決後20日內向本院提出上訴書狀，並應
敘述具體理由。其未敘述上訴理由者，應於上訴期間屆滿後20日
內向本院補提理由書(均須按他造當事人之人數附繕本)「切勿逕
送上級法院」。 

                              書記官  陳俐蓉 
中　　華　　民　　國　　111 　年　　12　　月　　20　　日
中華民國刑法第339條之2
（違法由自動付款設備取得他人之物之處罰）
意圖為自己或第三人不法之所有，以不正方法由自動付款設備取
得他人之物者，處3年以下有期徒刑、拘役或30萬元以下罰金。
以前項方法得財產上不法之利益或使第三人得之者，亦同。
前二項之未遂犯罰之。
中華民國刑法第339條之4
犯第339條詐欺罪而有下列情形之一者，處1年以上7年以下有期
徒刑，得併科1百萬元以下罰金：
一、冒用政府機關或公務員名義犯之。
二、三人以上共同犯之。
三、以廣播電視、電子通訊、網際網路或其他媒體等傳播工具，
    對公眾散布而犯之。
前項之未遂犯罰之。
洗錢防制法第14條
有第二條各款所列洗錢行為者，處7年以下有期徒刑，併科新臺
幣5百萬元以下罰金。
前項之未遂犯罰之。
前二項情形，不得科以超過其特定犯罪所定最重本刑之刑。
附件：
臺灣桃園地方檢察署檢察官起訴書
                                    111年度偵字第16745號
　　被　　　告　林致嶔　
上列被告因違反洗錢防制法等案件，已經偵查終結，認應提起公
訴，茲將犯罪事實及證據並所犯法條分敘如下：
　　　　犯罪事實
一、林致嶔、徐源斌（通緝中）於民國110年某日，加入真實姓
    名年籍不詳之人所組成3人以上詐騙集團，由林致嶔擔任車
    手，徐源斌則擔任車手頭及收水。林致嶔、徐源斌與所屬詐
    騙集團成員共同意圖為自己不法之所有，基於3人以上詐欺
    取財及洗錢之犯意聯絡，先由所屬詐欺集團成員於110年9月
    7日，撥打電話予許麗玉，佯稱為警察可協助防止提款卡遭
    盜領云云，致許麗玉陷於錯誤，於同日14時15分許，前往苗
    栗縣○○鎮○○00○00號旁，面交中華郵政股份有限公司帳號000
    00000000000號帳戶（下稱本案郵局帳戶）及卓蘭鎮農會帳
    號00000000000提號帳戶（下稱本案農會帳戶）之提款卡，
    並提供密碼給某詐欺集團成員，林致嶔遂依徐源斌之指示，
    於上開時、地，向許麗玉收取本案郵局帳戶及本案農會帳戶
    之提款卡，復依徐源斌之指示，分別於附表所示之時、地，
    持本案郵局提款卡，領取如附表所示之金額，並將領取之款
    項及上開帳戶之提款卡上繳予徐源斌，林致嶔則因而獲取50
    00元之報酬，致許麗玉因而受有總計新臺幣(下同)40萬2000
    元之損失，嗣因許麗玉查覺有異，報警處理，經警調閱監視器
    畫面，始循線查悉上情。
二、案經苗栗縣警察局大湖分局報告偵辦。
　　　　證據並所犯法條
一、證據清單及待證事實：
編號 證據名稱 待證事實 1 被告林致嶔於警詢及偵查中之自白 坦承全部犯罪事實。 2 證人即被害人許麗玉於偵查中之指證 全部犯罪事實。 3 臺灣台北金融管理局收據、本案郵局及農會帳戶之存摺交易明細 被害人遭詐騙受有上開損失之事實。 4 現場監視器錄影畫面、提領影像、車籍資料 本案郵局及農會帳戶係由被告林致嶔依被告徐源斌之指示，前往面交及提領如附表所示金額贓款之犯罪事實。 
二、核被告所為，係犯刑法第339條之4第1項第2款之3人以上共
    同詐欺取財、洗錢防制法第14條第1項之洗錢罪嫌。被告與
    徐源斌及所屬之詐欺集團成員間，有犯意聯絡及行為分擔，
    為共同正犯。再被告數次提領之行為，具有時空密接性，各
    行為之獨立性極為薄弱，依一般社會健全觀念，在時間差距
    上，難以強行分開，請論以接續犯之一罪。被告上開所為均
    係以同一行為涉犯加重詐欺與洗錢等罪名，應論以想像競合
    犯，請從一重之加重詐欺取財罪處斷。又按犯罪所得，屬於
    犯罪行為人者，沒收之；前條犯罪所得及追徵之範圍與價額
    ，認定顯有困難時，得以估算認定之，第38條之追徵，亦同
    ，刑法第38條之1第1項前段、第38條之2第1項規定甚明。查
    被告犯罪所得為5000元，請依刑法第38條之2第1項規定估算
    其價額後，依第38條之1第1項規定，予以宣告沒收之，於全
    部或一部不能沒收或不宜執行沒收時，追徵其價額。
三、依刑事訴訟法第251條第1項提起公訴。
　　此　致
臺灣桃園地方法院
中　　華　　民　　國　 111　　年　　7 　　月　　13　　日
　　　　　　　　　　　　　    檢　察　官　李 旻 蓁
本件證明與原本無異　　　　　　　　　　　　　　　　　　　
中　　華　　民　　國　 111　　年　  7　   月　  20　  日
　　　　　　　　　　　　　　　書  記  官  曾 之 玠　
附表:
編號  被害人 提領時間、地點 提款金額(新臺幣) 收水地點及款項 1  許麗玉 110年9月7日15時3分在苗栗縣卓蘭鎮卓蘭郵局 15萬元 在中壢火車站將15萬元及本案帳戶之提款卡上繳徐源斌   110年9月8日9時53分在桃園市楊梅區秀才郵局 15萬元  在徐源斌住處將15萬元及本案帳戶之提款卡上繳徐源斌   110年9月9日12時2分在桃園市○○區○○○○0○○○○○○○號碼000-0000號自用小客車搭載林致嶔一同前往) 10萬2000元 在徐源斌車內將10萬2000元及本案帳戶之提款卡上繳徐源斌